臺灣高等法院民事裁定
110年度抗字第1337號
 抗  告  人  喻楢樵  



上列抗告人因與相對人李兆國等間假扣押事件，對中華民國110
年9月17日臺灣基隆地方法院110年度全字第57號所為裁定提起抗
告，本院裁定如下：
    主  文
抗告駁回。
抗告訴訟費用由抗告人負擔。
    理  由
一、按債權人就金錢請求或得易為金錢請求之請求，欲保全強制
    執行者，得聲請假扣押；又假扣押，非有日後不能強制執行
    或甚難執行之虞者，不得為之。民事訴訟法第522條第1項、
    第523條第1項定有明文。所謂不能強制執行，如債務人浪費
    財產、增加負擔或就其財產為不利益之處分，將成為無資力
    之情形等是；所謂甚難執行之虞者，如債務人將移往遠方或
    逃匿是。又按請求及假扣押之原因，應釋明之。前項釋明如
    有不足，而債權人陳明願供擔保或法院認為適當者，法院得
    定相當之擔保，命供擔保後為假扣押。民事訴訟法第526條
    第1項、第2項定有明文。故債權人就假扣押之請求或原因全
    未釋明時，不得以供擔保代之。所謂釋明者，係指使法院就
    某事實之存否，得到大致為正當之心證而言。
二、抗告及聲請意旨略以：伊原名喻楷翔，於民國102年5月29、
    104年5月12日委託相對人李兆國（原名李相賢）以合理市價
    出售大陸地區坐落四川省成都市○○區○○路0號8棟4單元7樓14
    號房地（下稱系爭房地），嗣多次詢問李兆國房地出售狀況
    ，均未獲置理，隨即無法聯繫及知悉李兆國行蹤，直至110
    年4月間取得系爭房地產權登記訊息，始知李兆國與其配偶
    即相對人譚雯勾串，先於106年3月20日將系爭房地以人民幣
    100萬元移轉登記予譚雯，再由譚雯於107年8月8日以人民幣
    190萬7471.42元低價出賣予第三人唐剛、宰琳娟，迄未交付
    伊賣得之價金。而系爭房地合理市價為人民幣280萬6500元
    ，伊得依民法第541條第1項、第544條規定，請求李兆國交
    付伊買賣價金及賠償價差損失，合計人民幣280萬6500元，
    亦得依民法第184條第1項、第185條第1項規定，請求相對人
    連帶賠償伊人民幣280萬6500元。然伊多次以電話、通訊軟
    體聯絡李兆國無著，嗣於110年7月8日寄發存證信催告相對
    人連帶為前揭給付，信函亦因逾期未領而遭退回。伊再經查
    證，發現相對人遷離基隆市○○區○○路00000號3樓住所，該址
    建物已非相對人所有。相對人逃匿無蹤，且有隱匿財產情形
    ，伊前揭請求權，有日後有不能強制執行或甚難執行之虞，
    已提出委託書、資產評估報告、房地產權登記訊息、信封、
    建物登記謄本及存證信函釋明假扣押之請求及原因，倘伊釋
    明不足，願供擔保補足，自得就相對人所有財產在新臺幣30
    0萬元之範圍內予以假扣押。詎原裁定認伊未釋明假扣押原
    因，駁回伊之聲請。爰提起本件抗告，求為廢棄原裁定，並
    准伊假扣押聲請。
三、本件抗告人聲請假扣押，固提出委託書、資產評估報告、房
    地產權登記訊息、信封、建物登記謄本及存證信函等（見原
    法院卷第25至37、59至71頁），欲釋明其假扣押之請求及原
    因。然查：
  ㈠有關假扣押請求之釋明部分：
  ⒈觀諸抗告人提出之委託書（見原法院卷第25頁），委託日期
    為102年3月29日，與抗告人主張之102年5月29日略有不同，
    又該委託書係由「喻楷翔」委託李兆國辦理系爭房地買賣相
    關手續及代收價金款項等事務，委託之人與抗告人姓名亦有
    不同，抗告人雖主張其原名為喻楷翔，但未提出證據釋明，
    自難僅憑前揭委託書，即使法院大致相信抗告人曾經於102
    年5月29日委託李兆國出售系爭房地之事。
  ⒉審諸抗告人提出之房地產權登記信息（見原法院卷第37頁）
    ，其上並無製作者之簽章，亦無資料來源、製作時間等足資
    確保資料正確之資訊，尚難以之釋明有關喻楷翔之系爭房地
    於106年3月20日以人民幣100萬元移轉登記予譚雯之事，亦
    難釋明譚雯於107年8月8日將系爭房地以人民幣190萬7471.4
    2元移轉登記予唐剛及宰琳娟。
  ⒊依抗告人提出之委託書記載，喻楷翔委託李兆國處理出售系
    爭房地事務期間，係自102年3月29日起2年內。但依抗告人
    之主張，及其提出之房地產權登記訊息記載，系爭房地係於
    106年3月20日移轉登記予譚雯，權利移轉之時間並非在前揭
    委託處理系爭房地期間內，權利移轉之事實顯與上訴人提出
    之委託書無涉。準此，系爭房地縱如房地產權登記訊息之記
    載，於106年3月20日由喻楷翔移轉登記予譚雯，亦難憑抗告
    人提出之證據，使法院大致相信系爭房地之移轉係由李兆國
    依抗告人委託而為，更難使法院大致相信系爭房地之移轉係
    由李兆國勾串譚雯為之。至抗告人另主張：其於104年5月12
    日亦委託李兆國以合理市價出售系爭房地云云，則未舉證釋
    明，要難使法院就其此部分主張獲得大致如此之心證。
  ⒋抗告人主張：伊於102年5月29日、104年5月12日委託李兆國
    以合理市價出售稱系爭房地，卻經李兆國與譚雯勾串，先於
    106年3月20日將系爭房地以人民幣100萬元移轉登記予譚雯
    ，再由譚雯於107年8月8日以人民幣190萬7471.42元低價出
    賣予第三人唐剛、宰琳娟，迄未交付伊價金等節，既未舉證
    釋明，其據此主張得依民法第541條第1項、第544條規定，
    請求李兆國給付人民幣280萬6500元，並得依民法第184條第
    1項、第185條第1項規定，請求相對人連帶給付伊人民幣280
    萬6500元云云，亦難謂已舉證釋明。依照首揭說明，抗告人
    本件假扣押之聲請，已不能准許。
  ㈡有關假扣押原因之釋明部分：
  ⒈抗告人主張：伊委託李兆國出售系爭房地後，多次詢問房地
    出售狀況，均未獲李兆國置理，隨即無法聯繫及知悉其行蹤
    ，嗣伊發現系爭房地於106年3月20日以人民幣100萬元移轉
    登記予譚雯，復於107年8月8日以人民幣190萬7471.42元移
    轉登記予唐剛、宰琳娟後，多次以電話、通訊軟體聯絡李兆
    國無著云云，未見其舉證釋明，難使法院相信此部分主張大
    致如此。
  ⒉抗告人主張其於110年7月8日寄發存證信催告相對人連帶為前
    揭給付，該信函逾期未領而遭退回，伊經查證，發現相對人
    已遷離住所，該址房地亦非相對人所有，相對人斷然拒絕給
    付，且逃匿無蹤，有隱匿財產情形，伊前揭請求有日後有不
    能強制執行或甚難執行之虞云云，雖據提出信封、存證信函
    及建物登記謄本為證（見原法院卷第59至71頁）。然查：
    ①抗告人就其查證發現相對人已遷離住所乙節，僅空言主張
      ，所舉證據與此等事實無涉，未能釋明而使法院大致相信
      如此。
    ②譚雯為大陸地區人民，於98年4月9日與李兆國結婚，嗣於1
      07年1月8日與李兆國離婚，有李兆國個人戶籍資料在卷足
      稽（見本院卷第25、26頁），譚雯離婚後通常情形應不與
      李兆國繼續同址住居。而抗告人所舉前揭證據，不能釋明
      譚雯於110年7月8日前後確居住在基隆市○○區○○街000○0號
      3樓，抗告人斯時向該址對譚雯寄發存證信函，催告譚雯
      賠償移轉系爭房地之損害而遭退回等情，雖有存證信函及
      信封在卷為證，然此要難釋明譚雯有斷然拒絕抗告人之請
      求，且逃匿及脫產，致債權人將來有不能強制執行或甚難
      執行之虞。
    ③李兆國設籍基隆市○○區○○街000○0號3樓，有其個人戶籍資
      料在卷可考（見原法院卷第73頁）。觀諸抗告人提出之建
      物登記謄本（見同上卷第63頁），可知李兆國設籍地之建
      物自93年2月3日起即登記為李姓女性屋主所有，並非李兆
      國或譚雯所有，此登記謄本顯示之資訊，與抗告人主張相
      對人逃匿或脫產乙事顯無相涉，亦難用以釋明相對人有抗
      告人所述斷然拒絕其請求，且逃匿及脫產，致債權人將來
      有不能強制執行或甚難執行之虞。
    ④抗告人向李兆國戶籍地即基隆市○○區○○街000○0號3樓寄發
      存證信函，催告其給付及賠償人民幣280萬6500元，該信
      函固因逾期未領而遭退回（見原法院卷第59頁）。然該信
      函既遭退回，抗告人催告之意思表示即未達到李兆國，自
      難使法院大致相信李兆國受抗告人之催告而斷然拒絕其請
      求，更難使法院大致相信李兆國有逃匿及脫產情形，致債
      權人將來有不能強制執行或甚難執行之虞。
  ⒊抗告人就其請求權之存在未能釋明，就請求權有日後不能強
    制執行或甚難執行之虞乙節，亦未舉證釋明。依照首揭說明
    ，所為假扣押之聲請，自難准許。  
四、綜上所述，抗告人聲請假扣押，未釋明其假扣押之請求及原
    因，不應准許。從而，原裁定駁回抗告人假扣押之聲請，即
    無違誤。抗告意旨指摘原裁定不當，求為廢棄，並准其假扣
    押之聲請，為無理由，應予駁回。
五、爰裁定如主文。
中　　華　　民　　國　　110 　年　　12　　月　　2 　　日
                  民事第十四庭
                        審判長法  官  蔡和憲
                              法  官  周珮琦
                              法  官  周群翔
正本係照原本作成。
本裁定除以適用法規顯有錯誤為理由外，不得再抗告。如提起再
抗告，應於收受送達後10日內委任律師為代理人向本院提出再抗
告狀。並繳納再抗告費新臺幣１千元。
中　　華　　民　　國　　110 　年　　12　　月　　2 　　日

                              書記官  秦千瑜